【裁判字號】    95,易,332
【裁判日期】    951222
【裁判案由】    詐欺
【裁判全文】
臺灣桃園地方法院刑事判決               95年度易字第332號
公  訴  人  臺灣桃園地方法院檢察署檢察官
被      告  甲○○
上列被告因詐欺案件，經檢察官提起公訴（94年度核退偵字第2
號），本院判決如下：
    主  文
甲○○共同意圖為自己不法之所有，以詐術使人將本人之物交付
，處有期徒刑壹年陸月。舊床墊參拾伍床沒收。
    事  實
一、甲○○係「信東床業有限公司（未辦理登記）」之負責人，
    以販售床墊為業，為圖較高之利潤，竟意圖為自己不法所有
    ，基於詐欺取財之犯意，自民國92年7 月間某日起，向他人
    收購數量不詳之廢棄床墊，堆置在桃園縣龜山鄉樂善村牛角
    坡1 號之工廠內，再僱用與其具有犯意聯絡之丁○○（俟通
    緝到案後，另行審結），以每床新臺幣（下同）120 元之代
    價，將上開廢棄床墊之外裝拆除，另以新布料重新包覆，翻
    新加工後，佯稱為新品（俗稱黑心床墊，下逕以此名稱之）
    ，待價而沽。93年4 月2 日，址設臺北縣汐止市○○路195
    號「東弘生活傢俱館」之現場負責人戊○○（業經臺灣士林
    地方法院檢察署檢察官以94年度偵緝字第679 號為不起訴處
    分在案），經由某真實姓名、年籍不詳綽號「玻璃王」之成
    年男子介紹，向甲○○試行訂購床墊1 批（共計6 床），因
    感覺品質不差，乃於93年4 月27日，續向甲○○訂購另批床
    墊（共計10床），詎甲○○竟不顧商譽，秉其詐欺取財之原
    有犯意，以黑心床墊與其他全新製造之彈簧床墊混雜，併同
    售出，致戊○○陷於錯誤，而以全新彈簧床墊之價格即緹花
    床墊每床1,300 元，印花床墊每床1,000 元之價格，各購入
    3 床緹花、4 床印花之黑心床墊（另3 床屬新床墊）。嗣經
    民眾檢舉，行政院、臺北縣政府、桃園縣政府之消費者保護
    官，會同桃園縣政府警察局龜山分局警員，於93年5 月3 日
    晚上8 時20分許，前往上址工廠，起出預備供詐欺之用的廢
    棄舊床墊100 床、黑心床墊2 床，及新床墊20床（100 床廢
    棄舊床墊中之65床、2 床黑心床墊及20床新床墊，均已遺失
    ，甲○○所涉隱匿公務員職務上委託掌管之物品罪，另經本
    院以95年度簡上字第324 號判決，判處有期徒刑6 月確定）
    ，再藉由現場發現之通訊資料，循線前往「東弘生活傢俱館
    」，查獲上開7 床黑心床墊。
二、案經桃園縣政府警察局龜山分局報告臺灣桃園地方法院檢察
    署檢察官偵查起訴。
    理  由
一、訊據被告甲○○雖坦承自92年7 月起，僱用丁○○以每床12
    0 元之代價，翻製舊床墊，並曾販售上開重新翻製之床墊7
    床予「東弘生活傢俱館」之戊○○，惟矢口否認涉有詐欺取
    財之犯行，辯稱：其販售者乃「再生床墊」，並非黑心床墊
    ，因所售價格較低，買受人均知非全新之床墊，另在上址工
    廠查獲之舊床墊，亦非供翻製販售之用云云。經查：
（一）上揭犯罪事實，業經證人戊○○於本院審理時，到庭結證
      屬實（見本院卷第147 至151 頁），且就被詐騙之過程，
      證述：「我跟被告買過2 次……，第1 次買來的床墊從外
      表看來，蠻不錯的……，賣給顧客也沒有什麼不良反應，
      第2 次送來的床墊就真的比較差……。」、「若是我知道
      被告的床墊是黑心床墊，我根本不會跟他買，我也不會把
      床墊賣給客人。」等語明確（見本院卷第148 、151 頁）
      。核與證人即行政院消費者保護官丙○○（見本院卷第49
      至53頁）、證人即桃園縣政府消費者保護官簡秀蓮（見本
      院卷第78至82頁）、證人即臺北縣政府消費者保護官乙○○（見本院卷第130 至133 頁）於本院審理時，證述其等
      查獲本案之經過及斯時所見情形，悉相吻合。此外，並有
      在「東弘生活傢俱館」查獲之黑心床墊7 床之照片16張（
      見士檢93偵9218號偵查卷第5 至10、29、30頁）、送貨通
      知單2 張（見士檢93偵9218號偵查卷第20頁）在卷可稽，
      及在「信東床業有限公司」查獲之廢棄舊床墊100 床、黑
      心床墊2 床（按：另20床新床墊因未經拆封，無積極證據
      證明屬黑心床墊。證人簡秀蓮證詞參照，見本院卷第81頁
      ）之照片19張附卷可佐（見93偵10176 號偵查卷第23至32
      頁）。被告製造黑心床墊後加以販售而詐騙他人之犯行，
      實甚明確。
（二）被告雖辯稱其販售者乃「再生床墊」，並非黑心床墊（即
      無欺騙之意）云云，然衡諸被告於本案審理前階段，因檢
      察官起訴時，並未具體指明被害人，一再辯稱並未販售重
      新翻製之床墊（即所稱之「再生床墊」），並辯稱查獲之
      黑心床墊，乃友人「阿欽」、「林仔」載來，其整修後，
      再由該2 人運走云云（見93偵10176 號偵查卷第3 、4 、
      16頁；偵查卷第106 頁），迄證人戊○○到庭作證後，始
      改口如上，則倘其無詐騙之意，何需故意隱瞞實情？此部
      分所辯自屬事後卸責之詞。被告又辯稱其販售之價格較低
      ，買受人並無不知為「再生床墊」之理云云，然此除與證
      人戊○○前揭證詞相齟齬，審酌被告表示其販售之床墊，
      新、舊都有，且價錢均相同（見本院卷第151 頁），則在
      外觀相近之情形下，販售之價格亦未特別低廉，他人豈有
      知情之理？此部分所辯應純屬臆測。被告另表示在上址工
      廠查獲之舊床墊，並非供翻製販售之用云云，惟其先稱舊
      床墊係朋友怕下雨寄放在工廠內云云（見93偵10176 號偵
      查卷第16頁），嗣又改稱係向客人載來，要丁○○將外布
      拆去後，將內部彈簧賣給廢鐵回收商云云（見偵查卷第10
      7 頁），前後說詞矛盾，並與其後坦承僱用丁○○翻製舊
      床墊之說詞（見本院卷第152 頁）相違，自屬推卸之詞。
      是被告上開所辯，均不足採信。
（三）綜上所述，本案事證明確，被告犯行堪予認定，應依法論
      科。
二、被告行為後，刑法部分條文及其配套規定業經變更，並均於
    95年7 月1 日施行，茲依規範行為後法律變更所生新舊法律
    比較適用之準據法即刑法第2 條第1 項之規定（逕適用裁判
    時法，最高法院95年5 月23日刑事庭第8 次會議決議參照）
    ，就與本案相關之法律變更，綜合全部罪刑為「從舊從輕」
    之比較（詳如附表所示），行為後之法律並未較有利於被告
    ，是應適用行為時即修正前之各規定論處。據此，核被告所
    為，係犯（行為時）刑法第339 條第1 項之詐欺取財罪。被
    告與丁○○間，就上開犯行有犯意聯絡及行為分擔，皆為共
    同正犯。爰審酌被告為圖一己私利，販賣黑心床墊，棄購買
    者之健康安全於不顧，所為非是，且查獲欲供製造、販賣之
    廢棄舊床墊，數量高達100 床，足見惡性重大，且事後一再
    飾詞卸責，未見悔悟之心，犯後態度不佳，暨其犯罪之手段
    、素行、智識程度等一切情狀，本院認檢察官求處被告有期
    徒刑1 年6 月（見本院卷第154 頁），尚屬妥適，茲量處如
    主文所示之刑。在「信東床業有限公司」查獲之廢棄舊床墊
    35床，係被告所有供犯罪預備之物，應依法宣告沒收。至在
    該處查獲之另2 床黑心床墊及廢棄舊床墊65床，無證據證明
    仍存在，有本院95年度簡上字第324 號判決1 份在卷可稽（
    見本院卷第163 至166 頁），復非違禁物；另在「東弘生活
    傢俱館」查獲之黑心床墊7 床，已非被告或共犯丁○○所有
    ，依證人戊○○所證，亦已不存在（見本院卷第150 頁），
    均不予宣告沒收，附此敘明。
三、公訴意旨另以：被告自92年7 月間某日起，即開始為販售黑
    心床墊之詐欺取財行為，且詐欺之對象，非僅戊○○，尚有
    其餘不知情之不特定消費者。因認被告此部分行為，亦涉有
    詐欺取財犯行云云。惟按犯罪事實應依證據認定之，無證據
    不得認定犯罪事實，刑事訴訟法第154 條第2 項定有明文。
    訊據被告堅決否認此部分犯行，而遍查全卷，並無相關證據
    足以佐證。就所指之犯罪時間點而言，丁○○雖表示係自92
    年7 月間開始受僱被告翻製床墊（見93偵10176 號偵查卷第
    12頁），被告亦坦承丁○○之說詞為真（見本院卷第152 頁
    ），然丁○○於檢察官訊問時，表示：「一開始是作新的（
    床墊），後來作舊的。」、「甲○○有時是載新的彈簧來工
    廠，給我車上外布做成新的床墊，有時候是載舊的床墊來工
    廠，叫我把舊床墊的外布拆掉後，再車上新的外布。」（見
    偵查卷第58、93頁），是依丁○○之說詞，不當然可推知被
    告係自斯時起即開始販售黑心床墊。再就販售之對象而言，
    衡諸「信東床業有限公司」本身並無店面門市，查獲與之交
    易的「東弘生活傢俱館」，亦屬店家，尚難認其有販售予一
    般消費者之行為。雖本案查獲之廢棄舊床墊數量甚多，依據
    常情，被告自92年7 月起至本案查獲時止，販售之數量、對
    象，理應非僅戊○○之7 床，然因無積極證據足以證明，罪
    既有疑，即應為有利被告之認定。至被告販售予證人戊○○
    之次數固有2 次，且分別是6 床、10床（含本案7 床黑心床
    墊），然如前述，被告、丁○○均表示其等製造販售之床墊
    ，新、舊皆有，證人戊○○亦證稱其2 次所購之床墊品質不
    同，並表示所購獨立筒式床墊，少見以黑心床墊混充（見本
    院卷第151 頁），而警員、消費者保護官至「東弘生活傢俱
    館」查獲上開7 床黑心床墊時，另稽核其餘4 床可疑床墊之
    結果，認非屬黑心床墊（士檢93偵9218號偵查卷之刑事案件
    報告書參照），罪既有疑，自難逕認其餘未查獲之床墊，同
    屬黑心床墊，併予指明。然因檢察官認此部分犯行，與前開
    論罪科刑部分有連續犯（行為時刑法第56條規定參照）之裁
    判上一罪關係，爰不另為無罪之諭知。
據上論斷，應依刑事訴訟法第299 條第1 項前段，刑法第2 條第
1 項前段、第28條，行為時（即94年2 月2 日修正公布，95年7
月1 日施行前之）刑法第339 條第1 項、刑法施行法第1 條之1
第1 項、第2 項前段，判決如主文。
本案經檢察官何治蕙到庭執行職務。
中    華    民    國    95    年    12    月    22    日
                  刑事第十庭審判長法  官  江德民
                                  法  官  柯姿佐
                                  法  官  許炎灶
以上正本證明與原本無異。
如不服本判決，應於判決送達後10日內向本院提出上訴狀（應附
繕本），上訴於臺灣高等法院。
                                  書記官  劉璟佳
中    華    民    國    95    年    12    月    22    日
附錄本案論罪科刑所引法條：刑法第339 條第1 項。
中華民國刑法第339條（普通詐欺罪）
意圖為自己或第三人不法之所有，以詐術使人將本人或第三人之
物交付者，處5 年以下有期徒刑、拘役或科或併科1 千元以下罰
金。
以前項方法得財產上不法之利益或使第三人得之者，亦同。
前二項之未遂犯罰之。
附表：
┌──────┬───────────┬───────────┬────────────┐
│相關法律規定│行為時（修正前）之規定│裁判時（修正後）之規定│本案具體適用後之比較結果│
├──────┼───────────┼───────────┼────────────┤
│刑法第339 條│意圖為自己或第三人不法│意圖為自己或第三人不法│1.刑法第339 條第1 項條文│
│第1 項      │之所有，以詐術使人將本│之所有，以詐術使人將本│  本身並未修正，其法定罰│
│            │人或第三人之物交付者，│人或第三人之物交付者，│  金刑部分，雖不論依行為│
│            │處5 年以下有期徒刑、拘│處5 年以下有期徒刑、拘│  時或裁判時之規定，罰金│
│            │役或科或併科1,000 元以│役或科或併科1,000 元以│  刑之最高數額均為銀元10│
│            │下罰金。              │下罰金。              │  ,000元即新臺幣30,000元│
├──────┼───────────┼───────────┤  ，但行為時罰金刑之最低│
│刑法第33條第│罰金：1 元以上。      │罰金：新臺幣1,000 元以│  數額為銀元1 元，折算後│
│5 款        │                      │上，以百元計算之。    │  為新臺幣3 元（提高倍數│
├──────┼───────────┼───────────┤  後為新臺幣30元），裁判│
│刑法施行法第│（無。惟另依「現行法規│中華民國94年1 月7 日刑│  時罰金刑之最低數額，則│
│1 條之1     │所定貨幣單位折算新臺幣│法修正施行後，刑法分則│  為新臺幣1,000 元，自以│
│            │條例」第2 條：「現行法│編所定罰金之貨幣單位為│  行為時之規定有利於被告│
│            │規所定金額之貨幣單位為│新臺幣（第1 項）。94年│  。                    │
│            │圓、銀元或元者，以新臺│1 月7 日刑法修正時，刑│2.依臺灣高等法院暨所屬法│
│            │幣元之3 倍折算之。」、│法分則編未修正之條文定│  院95年法律座談會意見，│
│            │「罰金罰鍰提高標準條例│有罰金者，自94年1 月7 │  自95年7 月1 日起，逕適│
│            │」第1 條前段：「依法律│日刑法修正施行後，就其│  用刑法施行法第1 條之1 │
│            │應處罰金、罰鍰者，就其│所定數額提高為30倍。但│  之規定，不再適用罰金罰│
│            │原定數額得提高為2 倍至│72年6 月26日至94年1 月│  鍰提高標準條例第1 條前│
│            │10倍。」等規定，將貨幣│7 日新增或修正之條文，│  段之規定。            │
│            │單位折算為新臺幣及提高│就其所定數額提高為3 倍│                        │
│            │罰金之處罰數額。）    │（第2 項）。          │                        │
└──────┴───────────┴───────────┴────────────┘


司法院資訊處製作；財團法人民間司法改革基金會備份。
